臺灣苗栗地方法院民事簡易判決　　　　　　　　　　九十三年度苗簡字第二六八號
　　原　　　告　乙○○
　　訴訟代理人　朱渭陽律師
　　被　　　告　丁○○
當事人間請求給付票款事件，本院於民國九十三年九月十七日言詞辯論終結，判決如
下：
    主    文
被告應給付原告新臺幣貳拾萬元，及自民國九十三年四月一日起至清償日止，按年息
百分之六計算之利息。
訴訟費用由被告負擔。
本判決得假執行。
    事實及理由
一、原告之聲明：求為判決如主文第一項所示。
二、事實摘要：
（一）原告起訴主張被告於民國八十九年間持訴外人劉菊紅所簽發之支票二紙向原告
      調借同額之現金新台幣（下同）二十萬元，嗣該二紙支票經原告屆期提示均因
      存款不足及拒絕往來戶而遭退票，經原告一再催索，被告乃於九十二年四月一
      日簽發票號為ＴＨ０四八０六二號，票面金額為二十萬元，到期日為九十三年
      四月一日之本票一紙（以下簡稱系爭本票）交付原告收執。詎系爭本票屆期經
      原告為付款之提示未獲付款，迭經追索亦均無效，為此乃依票據法律關係，請
      求被告給付如主文第一項所示之票款及其法定遲延利息。被告雖辯稱原告曾委
      託他人向被告要求清償系爭本票債務，惟原告從未委託他人向被告要錢，被告
      亦未曾清償。
（二）被告則以系爭本票債務業經原告於九十二年五月間起，委請自稱「小陳」之人
      偕同另一男子執系爭本票向被告要求清償，被告當日已先付款二萬五千元，其
      後「小陳」每隔十日左右即以電話聯絡後至被告店內取款，被告陸續清償五千
      元或一萬五千元不等，另被告於九十二年九月十二日及同年月二十三日，依「
      小陳」指示以郵政跨行匯款予訴外人李善果各一萬元，最後一筆二萬元債務，
      被告向訴外人陳盛方借得面額二萬元之支票一紙（票號ＡＡ0000000號
      、發票日九十三年一月二十五日、付款人新竹國際商業銀行大湖分行，以下簡
      稱二萬元支票）交付予「小陳」，兩造間系爭本票債務至此已全部清償完畢，
      原告之請求為無理由。
三、法院之判斷：
（一）原告主張被告於八十九年間持訴外人劉菊紅所簽發之支票二紙向原告調借同額
      之現金二十萬元，嗣該二紙支票經原告屆期提示均因存款不足及拒絕往來戶而
      遭退票，經原告一再催索，被告乃於九十二年四月一日簽發系爭本票交付原告
      收執之事實，為被告所不爭執，並有原告所提系爭本票一紙、支票及退票理由
      單各二紙（均為影本）附卷可憑，自堪信為真實。
（二）按票據乃文義證券及無因證券，故票據上之權利義務，悉依票上所載文義定之
    　，與其基礎之原因關係各自獨立。票據上權利之行使，不以其原因關係存在為
      前提，從而執票人行使票據上權利時，就其基礎之原因關係確係有效存在，並
      不負舉證責任。反之，若票據債務人以自己與執票人間所存抗辯之事由，對抗
      執票人，依票據法第十三條規定意旨觀之，固非法所不許，惟應由票據債務人
      就該抗辯事由負舉證之責任，此有最高法院九十二年度台簡上字第二九號裁判
      意旨可資參照。
（三）被告所辯原告於九十二年五月間起，委請自稱「小陳」之人偕同另一男子執系
      爭本票向被告要求清償，系爭本票債務業經清償完畢等情，既經原告否認，則
      揆諸前開裁判意旨，被告自應就原告確曾委託他人收取系爭本票債權金額，及
      系爭本票債務確經清償完畢之事實，負舉證證明之責。惟查：
      (1)證人即被告所稱受原告委託向其收錢之人丙○○到庭證稱其並不認識原告，
        伊係受在台北之朋友委託向被告收取二十萬元之本票金額，係與另一竺姓朋
        友於九十二年九、十月間至大湖向被告收錢，收取三、四次共收得約五萬元
        ，其餘部分則由被告依其所留帳號匯入，向被告收錢時係執被告所簽發已經
        逾期之二十萬元本票影本等語（參見本院九十三年九月十七日言詞辯論筆錄
        ）。核與被告所辯債務清償之時間、金額、次數及清償之方式均有不符，且
        系爭本票之到期日為九十三年四月一日，亦顯與證人丙○○所證稱係持一已
        逾期之本票向被告收錢不符，自難憑該證人之證述，認被告就系爭本票債務
        已為清償。況證人丙○○亦明確證稱其不認識原告，尤難據之認係受原告之
        委託向被告收取金錢。另證人即被告所稱在場目擊證人戊○○到庭證稱九十
        二年下半年間有二個男人（一個姓陳、另一個不知名）至店內向被告要錢，
        被告告訴伊係原告叫該二名男子來收錢，被告曾託伊拿三萬元給該二人，伊
        亦曾見老闆娘即訴外人劉菊紅拿錢給該二人，但不知拿多少等語（參見本院
        九十三年八月三十一日言詞辯論筆錄）。核與被告所稱給付之時間、金額亦
        有不符，且證人戊○○證稱係經被告告知該二人係受原告委託收錢，則縱證
        人戊○○確曾受被告委託付錢予其所稱之該二名男子或目睹訴外人劉菊紅付
        錢之事實，亦難據之認定其所付錢之人或親見劉菊紅付錢之人即係受原告委
        託之人。再證人甲○○雖亦到庭證稱曾有一次有二名不認識之人至其家中找
        被告，被告告訴他是原告找該二人向被告要錢，其未見過被告還錢給原告，
        僅聽被告說過還了多少錢給原告而已等語（參見本院九十三年八月三十一日
        言詞辯論筆錄），核該證人甲○○之證詞，既係據被告傳聞而已，自難據以
        認定原告有委託何人向被告要錢或被告曾為清償之事實。
　　　(2)另依被告所提郵政跨行匯款申請書影本二紙所載，收款人為訴外人李善果，
  　　　並非原告，自難據之認為該二萬元之匯款係清償原告本件本票債務之用。又
    　　被告所提存證信函影本一紙，既為被告自行製作，尤難作為清償原告債務之
　      證明。
      (3)綜上，依被告所提前開證據，既不足以證明原告確曾委託他人收取系爭本票
        債權金額及系爭本票債務確經清償完畢之事實，被告就此又未能另舉其他證
        據證明，則被告所辯系爭本票債務業經清償完畢云云，自無足採。
（四）次按在票據上簽名者，應依票上所載文義負責；發票人、背書人應照本票文義
      擔保本票之付款；本票之發票人、背書人及其他票據債務人，對於執票人應連
      帶負責；又執票人向本票債務人行使追索權時，得請求自到期日起之利息，如
      無約定利率者，依年利率六釐計算，票據法第五條第一項、第一百二十一條、
      第二十九條第一項、第一百二十四條、第九十六條第一項、第九十七條第一項
      第二款分別定有明文。被告丁○○既在系爭本票正面之發票人欄上簽名，自應
      依票上所載文義負責，並應照本票文義擔保系爭本票之支付。從而，原告本於
      票據債權之法律關係，訴請被告清償如主文第一項之金額及法定遲延利息，依
      法即無不合，應予准許。
（五）本件係命清償票據上債務之判決，依民事訴訟法第三百八十九條第一項第三款
      之規定，自應依職權宣告假執行。
（六）本件事證已臻明確，被告雖另聲請向中國信託商業銀行板橋分行函查訴外人李
      善果之地址，並聲請訊問證人李善果，及向新竹國際商業銀行大湖分行函查二
      萬元支票為何人提示，並聲請訊問該提示支票之證人，惟本院認被告就原告曾
      委託他人收取系爭本票債權金額之事實既已未能舉證證明，則被告前開聲請調
      查之證據，於本件之判決結果已不生影響，爰不再予調查，附此敘明。
四、據上論結，本件原告之訴為有理由，依民事訴訟法第四百三十六條第二項、第七
    十八條、第三百八十九條第一項第三款，判決如主文。
中　　　華　　　民　　　國　　九十三　　年　　　十　　　月　　　一　　　日
                                  苗栗簡易庭法　　　官    王萬金
正本係照原本作成。
如對本判決上訴，須於判決送達後廿日內向本院提出上訴狀。
中　　　華　　　民　　　國　　九十三　　年　　　十　　　月　　　一　　　日
                                            法院書記官    白孝慈
